【裁判字號】    92,簡上,13
【裁判日期】    920430
【裁判案由】    確認本票債權不存在
【裁判全文】
臺灣屏東地方法院民事判決  九十二年度簡上字第一三號
    上  訴  人  甲○○
    被上訴  人  乙○○
右當事人間請求確認本票債權不存在事件，上訴人對於中華民國九十一年十一月二十
五日本院九十一年度潮簡字第四五三號第一審判決提起上訴，本院判決如左：
    主      文
上訴駁回。
第二審訴訟費用由上訴人負擔。
    事實及理由
一、被上訴人起訴主張：上訴人執有以被上訴人為名義，與訴外人張瓊宜於民國九十
    一年八月十日共同簽發，票面金額二萬元，未載到期日，票據號碼為ＴＳ一二八
    七一四號之本票一紙（下稱系爭本票），並聲請本院於九十一年九月二十四日以
    九十一年度票字第二○九六號裁定准許對被上訴人強制執行，惟被上訴人並無簽
    發亦無授權他人簽發，系爭本票上之簽名或蓋章均非原告所為，是被偽造。為此
    ，求為判決確認系爭本票對被上訴人之票據債權不存在。並於上訴聲明：上訴人
    之訴駁回。
二、上訴人則以：上訴人參加會首張瓊宜之互助會，被上訴人於九十一年八月十日標
    得會款，上訴人仍為活會，系爭本票是會首交付，會首告知其與被上訴人合夥標
    得會款而共同簽發系爭本票，後來會首於九十一年九月倒會逃匿，伊才拿系爭本
    票聲請本院裁定強制執行等語作為抗辯。原審判決上訴人敗訴，上訴人不服而上
    訴，並聲明：（一）原判決廢棄。（二）被上訴人在第一審之訴駁回。
三、兩造不爭執之事項：系爭本票經上訴人聲請本院裁定准予強制執行之事實，已據
    原審依職權調閱本院九十一年度票字第二○九六號民事聲請本票裁定卷宗（內附
    系爭本票影本一紙）核閱屬實。
四、兩造之爭點在於系爭本票是否為被上訴人與訴外人張瓊宜所共同簽發或授權他人
    簽發？經查：上訴人主張系爭本票是會首張瓊宜交付，會首告知其與被上訴人合
    夥標得會款而共同簽發系爭本票云云。惟按確認法律關係不存在之訴，如被告主
    張法律關係存在時，應由被告負舉證責任，最高法院四十二年度台上字第一七０
    號判例參照。而本票本身是否真實，即是否為發票人所作成，應由執票人負證明
    之責。經查本件上訴人上開主張之事實，固舉同為會員之證人趙貴香、尤淑惠為
    證；然查其等均僅證述經由會首張瓊宜之告知而得知上情，並無親自目睹被上訴
    人在系爭本票上簽名各等語，而上訴人亦自認系爭本票是由會首張瓊宜交付，伊
    並沒有看到被上訴人在系爭本票上簽名等情（本院九十二年四月九日筆錄）。又
    被上訴人已否認與會首張瓊宜合夥標會及共同簽發系爭本票，何況會首與會員合
    夥標會，可能影響會首主持會員標會之公正，且與常情有違。是故，上開證人之
    證詞，顯難證明系爭本票為被上訴人與會首張瓊宜共同簽發或有授權他人簽發，
    上訴人之主張，尚難採信。次查原審於審理中依職權命被上訴人提出印鑑並當庭
    用印及命親筆簽名十次，經核對被上訴人印鑑之印文與系爭本票上之印文雖均呈
    「乙○○」字樣，但二印文中「劉」與「美」字相對高度，及「劉」字中之「金
    」字下方二點刻印方式均明顯不同，且就被上訴人當庭之簽名與系爭本票上之簽
    名，以肉眼比對，其字體之運筆方式、風格、力道，亦有明顯差異。綜上所述，
    上訴人既不能舉證證明系爭本票為被上訴人與會首張瓊宜共同簽發或有授權他人
    簽發，應認被上訴人上開主張未簽發系爭本票之事實為真實。從而，被上訴人訴
    請確認上訴人執有以被上訴人名義所簽發之系爭本票對被上訴人之票據債權不存
    在，於法即無不合，應予准許。原審因而為被上訴人勝訴之判決，並非無據。上
    訴意旨指摘原判決不當，求予廢棄改判，為無理由，應予駁回。
據上論結，本件上訴為無理由，依民事訴訟法第四百三十六條之一第三項、第四百四
十九條第一項、第七十八條，判決如主文。
中      華      民      國    九十二    年    四     月     三十      日
                                        臺灣屏東地方法院民事第二庭
~B審判長法官  阮世賢
~B法      官  賴秀雯
~B法      官  胡晏彰
右為正本係照原本作成。
本判決不得上訴。
~B法院書記官  謝天祥
中      華      民      國    九十二    年     四    月     三十      日


司法院資訊處製作；財團法人民間司法改革基金會備份。
